【裁判字號】    99,訴,1713
【裁判日期】    990630
【裁判案由】    毒品危害防制條例
【裁判全文】
臺灣板橋地方法院刑事判決              99年度訴字第1713號
公  訴  人  臺灣板橋地方法院檢察署檢察官
被      告  甲○○
上列被告因違反毒品危害防制條例案件，經檢察官提起公訴（99
年度毒偵字第3084號），被告於準備程序中就被訴事實為有罪之
陳述，經本院合議庭裁定改以簡式審判程序審理，判決如下：
    主  文
甲○○施用第一級毒品，處有期徒刑拾月。
    事  實
一、甲○○前因施用毒品案件，經法院裁定觀察、勒戒，因認有
    繼續施用毒品傾向，由本院以93年度毒聲字第1424號裁定令
    入戒治處所施以強制戒治，嗣於94年4 月20日因成效評定合
    格為停止戒治予以釋放，並由臺灣板橋地方法院檢察署檢察
    官於94年5 月5 日以94年度戒毒偵字第178 號為不起訴處分
    確定。
二、詎甲○○仍不知戒除毒癮，竟於觀察勒戒、強制戒治執行完
    畢釋放後5 年內，基於施用第一級毒品海洛因及第二級毒品
    甲基安非他命之犯意，於98年2 月22日14、15時，在其夫張
    芝崑經營之臺北縣土城市○○路○ 段5 號之刺青館內（起訴
    書略載時間及地點部分，應予更正），以將海洛因及甲基安
    非他命一併捲入香菸內點燃吸食煙霧之方式，同時施用第一
    級毒品海洛因及第二級毒品甲基安非他命1 次。嗣於99年2
    月25日14時33分許，為警通知其到場採尿送驗，檢驗結果呈
    嗎啡、甲基安非他命陽性反應，始悉上情。
三、案經臺北縣政府警察局新莊分局報告臺灣板橋地方法院檢察
    署檢察官偵查起訴。
    理  由
一、本案被告甲○○所犯為死刑、無期徒刑或最輕本刑為3 年以
    上有期徒刑以外之罪，其於準備程序中就被訴事實為有罪之
    陳述，經法官告知簡式審判程序之旨，並聽取公訴人及被告
    之意見後，依刑事訴訟法第273 條之1 第1 項規定，裁定由
    受命法官獨任進行簡式審判程序，合先敘明。
二、上開事實，業據被告甲○○於本院審理時坦承不諱，且被告
    為警查獲時採尿送驗結果，呈嗎啡（即海洛因水解後之反應
    ）、甲基安非他命之陽性反應，有臺北縣政府警察局新莊分
    局偵辦毒品危害防制條例案被移送人姓名代碼對照表、臺灣
    檢驗科技股份有限公司99年3 月11日UL/2010/20687 號濫用
    藥物檢驗報告各1 紙在卷可按。再現今實務上辦理毒品案件
    ，常用檢驗尿液中是否含有毒品反應之方法有免疫學分析法
    和層析法兩類。尿液初步檢驗係採用免疫學分析法，由於該
    分析法對結構類似之成分，亦可能產生反應，故初步檢驗呈
    陽性反應者，需採用另一種不同分析原理之檢驗方法進行確
    認。經行政院衛生署認可之檢驗機構係採用氣相層析質譜儀
    分析法（GC /MS）；以氣相層析質譜儀分析法進行確認者，
    均不致產生偽陽性反應。再查施用海洛因、甲基安非他命後
    ，其於尿液中排出之最長時限，受施用劑量、施用方式、個
    人體質及其代謝情況等因素影響，因個案而異，施用海洛因
    、甲基安非他命一般可檢出之最長時間為海洛因服用後2 至
    4 天、甲基安非他命服用後1 至4 天，此觀諸行政院衛生署
    管制藥品管理局92年3 月10日管檢字第0920001495號函文意
    旨自明，而本案被告所採集之尿液，經依酵素免疫分析法初
    步篩檢，復依氣相層析質譜儀分析法確認，均呈施用海洛因
    後之嗎啡及甲基安非他命陽性反應，已如上述，並有上開檢
    驗報告1 紙可憑；上述鑑驗結果，均係檢驗機關以精密儀器
    科學檢驗方法所得之結論，自可憑信。從而被告自白其於採
    尿前3 日即99年2 月22日14、15時許，施用第一級毒品海洛
    因及第二級毒品甲基安非他命之犯行，核與事實相符，堪以
    採信。查被告前因施用毒品案件，經法院裁定觀察、勒戒，
    因認有繼續施用毒品傾向，由本院以93年度毒聲字第1424號
    裁定令入戒治處所施以強制戒治，嗣於94年4 月20日因成效
    評定合格為停止戒治予以釋放，並由臺灣板橋地方法院檢察
    署檢察官於94年5 月5 日以94年度戒毒偵字第178 號為不起
    訴處分確定，有臺灣板橋地方法院檢察署刑案資料查註紀錄
    表及臺灣高等法院被告前案紀錄表各1 份在卷可參。從而，
    本件事證明確，被告經觀察勒戒、強制戒治執行完畢釋放後
    ，5 年內再犯本件施用第一級、第二級毒品之犯行堪予認定
    。
三、查海洛因及甲基安非他命分屬毒品危害防制條例第2 條第2
    項第1 款、第2 款所稱之第一級、第二級毒品，均不得持有
    、施用，被告甲○○竟持以施用，核其所為，係犯同條例第
    10條第1 項之施用第一級毒品罪及同條例第2 項之施用第二
    級毒品罪。被告施用前持有海洛因及甲基安非他命之低度行
    為，應為施用之高度行為所吸收，均不另論罪；其同時施用
    第一級毒品海洛因及第二級毒品甲基安非他命，係以一行為
    觸犯2 罪名，為想像競合犯，應從一重處斷。至公訴意旨雖
    認被告所犯施用第一、二級毒品2 罪間，犯意各別，罪名互
    異，應予分論併罰，惟被告已於本院準備程序時中自承係將
    海洛因、甲基安非他命捲入香菸內點燃吸食煙霧之方式，同
    時施用海洛因及甲基安非他命等語（見本院卷第17頁背面）
    ，而海洛因、甲基安非他命均可以燒烤吸食煙霧之方式施用
    ，有法務部法醫研究所97年3 月11日法醫毒字第0970001133
    號函在卷可佐，依卷內事證並無從認定被告係分別施用海洛
    因及甲基安非他命，是尚難認被告有分別施用該2 種毒品之
    情，公訴人前開所認，容有誤會，併予敘明。爰審酌被告之
    素行、智識程度，其經觀察勒戒後，仍未能戒除毒癮，兼衡
    其施用毒品之次數僅1 次，犯罪後坦認犯行、態度尚稱良好
    等一切情狀，量處如主文所示之刑。
據上論斷，應依刑事訴訟法第273 條之1 第1 項、第299 條第1
項前段，毒品危害防制條例第10條第1 項、第2 項，刑法第11條
前段、第55條，判決如主文。
本案經檢察官陳豐年到庭執行職務。
中    華    民    國    99    年    6     月    30    日
                  刑事第十一庭  法  官  陳海寧
以上正本證明與原本無異。
如不服本判決，應於判決送達後10日內敘明上訴理由，向本院提
出上訴狀 (應附繕本) ，上訴於臺灣高等法院。其未敘述上訴理
由者，應於上訴期間屆滿後20日內向本院補提理由書「切勿逕送
上級法院」。
                                書記官  馮得弟
中    華    民    國    99    年    7     月    7     日
附錄本案論罪科刑法條
毒品危害防制條例第10條
施用第一級毒品者，處 6 月以上 5 年以下有期徒刑。
施用第二級毒品者，處 3 年以下有期徒刑。

司法院資訊處製作；財團法人民間司法改革基金會備份。
